【裁判字號】    89,上訴,368
【裁判日期】    890427
【裁判案由】    偽造文書等
【裁判全文】
臺灣高等法院臺南分院刑事判決      八十九年度上訴字第三六八號  Ａ
      上  訴  人
      即  被  告  乙  ○  ○
右上訴人因偽造文書等案件，不服臺灣台南地方法院八十八年度訴字第一三八六號中
華民國八十八年十二月三十日第一審判決（起訴案號：臺灣台南地方法院檢察署八十
八年度偵字第一三三五三號），提起上訴，本院判決如左：
      主      文
原判決撤銷。
乙○○意圖為自己不法之所有，而侵占遺失物，處罰金伍佰元，如易服勞役以佰元
折算壹日，又意圖為自己不法之所有，而侵占遺失物，處罰金伍佰元，如易服勞役以
佰元折算壹日，應執行罰金玖佰元，如易服勞役，以佰元折算壹日。又行使偽造
私文書，足以生損害於他人，累犯，處有期徒刑捌月，偽造之「王月紅」印章壹枚及
電話業務申請書上偽造之「王月紅」印文貳枚、「甲○○」署押壹枚均沒收。
      事      實
一、乙○○於民國八十年間曾犯重利罪，經本院判處有期徒刑一年六月確定，甫於八
    十六年二月十六日執行期滿，仍不知悔改，於八十五年十一月間在高雄市拾獲王
    月紅所有之國民身分證，乃意圖為自己不法之所有予以侵占入己。又於八十七年
    八、九月間在台南縣拾獲甲○○所有之國民身分證，復意圖為自己不法之所有，
    予以侵占入己。並於八十七年十一月間為申請電話過戶，在其台南市○○○○街
    住家附近，利用不知情之某四十餘歲之已成年女子盜刻王月紅之印章乙枚後，持
    上開拾獲之王月紅、甲○○二人之國民身分證，於八十七年十二月八日，前往中
    華電信股份有限公司臺灣南區電信分公司臺南營運處（下稱中華電信公司），以
    王月紅為申請人、甲○○為代理人，填載「中華電信市內電話業務申請書」，並
    用盜刻之王月紅印章蓋於該申請書上及偽簽甲○○之署押後再持交中華電信公司
    人員，用以申請（○六）0000000號電話過戶，足以生損害於王月紅、甲
    ○○及中華電信公司。嗣因王月紅發現有異向中華電信公司查詢後始得知上情。
二、案經台南縣警察局永康分局移送台灣台南地方法院檢察署檢察官偵查起訴。
      理      由
一、右開犯罪事實，業據上訴人即被告乙○○於警訊、原審偵審中及本院審理時均坦
    承不諱，核與被害人甲○○及證人李文聰等人於警訊指述陳情節相符，且有被害
    人王月紅出具之切結書乙紙、被告所偽造之中華電信市內電話業務申請書影本一
    份附卷可資佐證，被告自白核與事實相合。事證明確，被告犯行堪予認定，應依
    法論科。
二、核被告拾獲國民身分證予以侵占入己，係犯刑法第三百三十七條之侵占遺失物罪
    。又於「中華電信市內電話業務申請書」上偽造甲○○之署押，並以偽造王月紅
    之印章蓋印於申請書上，嗣將申請書交付予承辦人員，足以生損害於王月紅、甲
    ○○及中華電信公司，已達行使之程度，所為係犯同法第二百十六條、第二百十
    條之行使偽造私文書罪。其利用不知情之已成年婦人偽刻王月紅印章原應成立同
    法第二百十九條之偽造印章罪，並為間接正犯，惟其偽造印章及署押乃偽造文書
    之部分行為，不另成罪。又先後二次侵占遺失物罪相距約一年十月，顯非基於概
    括犯意而為，與另犯之行使偽造私文書罪，犯意各別，罪名互殊，應予分論併罰
    。公訴人認侵占遺失物應成立連續犯，並與行使偽造私文書即有牽連關係容有未
    合。又被告於八十年間曾犯重利罪，經本院判處有期徒刑一年六月，於八十六年
    二月十六日執行完畢，有其全國前案紀錄表可按，其於五年內再犯有期徒刑之偽
    造文書罪，為累犯，塵依法加重其刑。
三、原審因予論科固非無見，惟原審認二次侵占遺失物罪為連續犯，並與行使偽造私
    文書罪具方法結果之牽連關係即有未洽，且侵占遺失物之時間地點未詳予認定亦
    有未合。被告上訴指原審量刑過重雖無可取，惟原判決既有可議，自應予撤銷改
    判。爰審酌被告犯罪動機、所生損害及犯後態度等情狀，就侵占遺失物部分各處
    罰金伍佰元，並諭知如易服勞役以佰元折算一日，及定其應執行刑。就偽造文
    書部分量處有期徒刑捌月。另偽造之「王月紅」印章一枚及電話業務申請書上偽
    造之「王月紅」印文二枚、「甲○○」署押一枚均依法宣告沒收。公訴人聲請將
    申請書整份沒收於法不合，併予敘明。另第二次犯侵占遺失物罪雖在前案執行徒
    刑完畢五年內再犯，因侵占遺失物罪係專科罰金之罪，不適用累犯規定，亦併指
    明。
據上論結，應依刑事訴訟法第三百六十九條第一項前段、第三百六十四條、第二百九
十九條第一項前段、刑法第三百三十七條、第二百十六條、第二百十條、第四十七條
、第四十二條第二項、第五十一條第七款、第二百十九條，罰金罰鍰提高標準條例第
一條前段、第二條，判決如主文。
本件經檢察官劉榮堂到庭執行職務
中    華    民    國      八十九      年      四      月      二十七    日
                                  臺灣高等法院臺南分院刑事第二庭
                                      審判長法官  游    明    仁
                                            法官  林    永    茂
                                            法官  蘇    重    信
右正本證明與原本無異。
偽造文書部分如不服本判決，應於判決送達後十日內向本院提出上訴狀，其未敘述理
由者並應於提出上訴狀後十日內向本院補提理由書（應附繕本)。
                                      法院書記官  李    珍    鳳
中    華    民    國      八十九      年      五      月        一      日
附錄：本判決論罪科刑法條：
刑法第二百十六條：行使第二百十條至第二百十五條之文書者，依偽造、變造文書或
                  登載不實事項或使登載不實事項之規定處斷。
刑法第二百十條：偽造、變造私文書，足以生損害於公眾或他人者，處五年以下有期
                徒刑。
刑法第三百三十七條：意圖為自己或第三人不法之所有，而侵占遺失物、漂流物或其
                    他離本人所持有之物者，處五百元以下罰金。


司法院資訊處製作；財團法人民間司法改革基金會備份。
